【裁判字號】    89,易,399
【裁判日期】    891130
【裁判案由】    違反能源管理法
【裁判全文】
臺灣士林地方法院刑事判決                          八十九年度易字第三九九號
    聲  請  人  臺灣士林地方法院檢察署檢察官
    被      告  乙○○
右列被告因違反能源管理法案件（八十八年度湖簡字第四二七號），經檢察官聲請簡
易判決處刑（八十八年度偵字第七四三五號），本院內湖簡易庭認為不宜以簡易判決
處刑，移由本院依通常程序審理，本院判決如左：
    主  文
乙○○共同未經許可而經營中央主管機關指定之能源產品之銷售業務，處有期徒刑伍
月，如易科罰金以參佰元折算壹日。
扣案之柴油貳仟公升沒收。
    事  實
一、甲○○（未據起訴）與乙○○為兄弟關係。甲○○為義宗企業社之負責人，從事
    油漆及溶劑之銷售業務。乙○○前於民國八十七年間因違反能源管理法案件，經
    臺灣士林地方法院判處有期徒刑三月確定（不構成累犯）。詎乙○○竟不知悔改
    ，復另行起意，並受雇於甲○○擔任運送之工作，二人基於犯意聯絡，於八十八
    年二月六日以義宗企業社名義向聯鏵貿易有限公司（以下稱聯鏵公司）購入主管
    機關指定能源產品「HYDROCARBON SOLVENT OIL油品」（即柴油），未經許可非
    法經營中央主管機關指定之能源產品柴油之銷售業務，而將所購得前開主管機關
    指定之能源產品，由乙○○負責載運轉售予不特定人，每公升可賺取一‧五元之
    利潤。嗣於八十八年三月三十一日，推由乙○○駕駛Ｗ２─９３９號營業小貨車
    載運柴油二千公升，欲送往臺北市南港、內湖地區銷售，而於同日上午十時四十
    分許，行經國道一號高速公路北向十九公里處時，為警盤檢查獲，並扣得柴油二
    千公升。
二、案經國道公路警察局第一警察隊移送台灣士林地方法院檢察署檢察官偵查後聲請
    簡易判決處刑。
    理  由
一、訊據被告乙○○雖不否認有於前揭時、地以所駕駛為上開營業小貨車，載運扣案
    溶劑前往南港、內湖地區之行為，然矢口否認有何非法販賣油品之犯行，辯稱：
    該批溶劑係伊受其大哥王義崇雇用運送交給買主，不是伊要販賣，且不知道系爭
    溶劑為柴油云云。經查：扣案溶劑係由聯鏵公司售予義宗企業社，並係由被告出
    面購買等情，業據聯鏵公司負責人黃文淵於警訊中證述綦詳，而批溶劑經抽樣送
    中國石油股份有限公司檢驗之結果，認係符合經濟部公告之能源產品認定基準附
    表所列之柴油規格，此有中國石油公司台灣區營業總處臺北營業處八十八年五月
    七日８８北連字第３５７—０１—０２８號函在卷可按。此外，並有聯鏵公司進
    口報單、統一發票各一紙附卷可稽及扣案系爭柴油二千公升在案可憑。雖本院傳
    喚甲○○到庭為證稱：是我叫被告運送，但我只是叫溶劑來轉給廠商，只收取運
    輸費每公升一‧五元，扣按溶劑並非柴油等語。據此，雖有關被告所陳渠係受雇
    於甲○○等情，二人所陳互核相符固堪認定。然有關所辯不知扣案溶劑為柴油乙
    節，參以卷附聯鏵公司出售系爭溶劑時所出具之發票以觀，其上明白記載銷售物
    品「品名」為「HYDROCARBON SOLVENT OIL油品」，是被告及甲○○於購得系爭
    溶劑時，對該批貨品為「油品」一事要難委為不知，所辯已無足採。況本案被告
    前於八十七年十二月一日，甫於同上地點為警查獲非法販賣同一油品，嗣於八十
    八年一月二十八日經台灣士林地方法院檢察署檢察官偵查後以八十八年度偵字第
    九八四號聲請簡易判決處刑（以下稱前案），而前案查扣油品亦係同自聯鏵公司
    所購得，此有前案聲請簡易判決處刑書、判決書各一份在卷，並經本院核閱該案
    全部卷證屬實，尤見被告對於渠受雇於甲○○而運送販售者為列管油品，非經許
    可不得販賣應知之甚詳，所辯上情與前開甲○○所陳顯係卸責，均不能認為可採
    。至所辯並非販賣一節，參以被告與甲○○係將油品販入並支付全部價金後，另
    行轉賣他人，且從中賺取每公升一‧五元之差價，此經被告及甲○○二人於本院
    調查證據及審理時供陳載明在卷，是所為核與銷售之要件相符，此辯要屬無據亦
    不能認為可採。綜上，本件事證明確，被告犯行洵堪認定，應予依法論科。
二、核被告乙○○所為係犯能源管理法第二十條之一前段之未經許可銷售主管機關指
    定之能源產品罪。被告乙○○與甲○○間有犯意聯絡及行為分擔，均為共同正犯
    。爰審酌被告甫於八十七年十二月間經查獲非法銷售油品，竟仍不知悔改而再犯
    本案，及其智識程度、生活狀況、手段、目的、犯罪所生危害並犯罪後仍飾詞狡
    卸之態度等一切情狀，量處如主文所示之刑，並諭知易科罰金之折算標準。扣案
    油品應依能源管理法第二十條之一後段規定宣告沒收之。
三、另本件被告前案被訴自八十七年十一月間至十二月一日，未經主管機關許可，駕
    駛車號Ｗ２─９３９號營業小貨車，非法經營中央主管機關指定之能源產品柴油
    之銷售，每公升可賺取約新臺幣（以下同）一元，前後已賺取三、四萬元，於八
    十七年十二月一日下午三時三十分許，正載運柴油沿中山高速公路欲至臺北縣汐
    止鎮兜售時，為警查獲，並扣得柴油二千二百餘公升之犯行，業經本院於八十八
    年四月十七日以八十八年度士簡字第一一三號刑事簡易判決判處有期徒刑三月，
    案於八十八年五月二十日確定，有該刑事簡易判決、臺灣高等法院檢察署刑案紀
    錄簡覆表（附於本院八十八年度湖簡字第四二七號案卷）各一份在卷可稽，本院
    並經核之全案卷證無訛。然查前案判決確定雖係在本案被告犯罪之後，惟經本院
    訊明被告所自承：前案係渠自己販賣，而本案係受雇於甲○○而承命運送等語以
    觀，渠先後二件犯行犯意各別，不能認為係基於同一概括犯意所為而有何連續犯
    之裁判上一罪關係，是本院就聲請人所訴本件被告犯行自應予以依法審究。至檢
    察官聲請調閱義宗企業社帳務資料為證部分，本院認本案事證已明，別無調閱之
    必要，均謹此併予敘明。
據上論斷，應依刑事訴訟法第四百五十二條、第二百九十九條第一項前段、能源管理
法第二十條之一、刑法第十一條前段、第二十八條、第四十一條、罰金罰鍰提高標準
條例第二條，判決如主文。
本案經檢察官徐文豪到庭執行職務。
中      華      民      國      八十九      年    十一    月    三十    日
                                    臺灣士林地方法院刑事第一庭
                                            法  官  蕭錫証
右正本證明與原本無異
如不服本判決應於送達後十日內向本院提出上訴狀
                                          書記官
中      華      民      國      八十九      年      七    月    十一    日
附錄本案論罪科刑法條：
能源管理法第二十條之一


司法院資訊處製作；財團法人民間司法改革基金會備份。
